臺灣高雄地方法院刑事判決　　　　　　100年度簡上字第353號
上　訴　人
即　被　告　張立民
上列上訴人因毒品危害防制條例案件，不服本院高雄簡易庭民國
100 年2 月25日100 年度簡字第1224號刑事簡易判決（聲請簡易
判決處刑案號：100 年度毒偵字第816 號），提起上訴，本院判
決如下：
    主  文
上訴駁回。
    事  實
一、張立民前於民國87年間因施用毒品案件，經本院裁定送觀察
    、勒戒後，認無繼續施用毒品之傾向，於87年8 月12日出所
    ，並由臺灣高雄地方法院檢察署檢察官於87年8 月11日以87
    年度偵字第17533 號不起訴處分確定；復於上開觀察勒戒執
    行完畢後5 年內之87年間11月因施用毒品案件，經本院以裁
    定送觀察、勒戒後，認有繼續施用毒品之傾向，再經本院以
    87年度毒聲字第4426號裁定送入戒治處所強制戒治，並由臺
    灣高雄地方法院檢察署檢察官提起公訴，經本院於以88年度
    易字第1422號刑事判決判處有期徒刑4 月確定，於88年12月
    8 日執行完畢，89年7 月18日執行強制戒治期滿出所；89年
    間又因施用毒品案件，經送強制戒治，並由臺灣高雄地方法
    院檢察署檢察官提起公訴，經法院判處有期徒刑6 月確定，
    於91年4 月29日因易科罰金執行完畢，另強制戒治部分，則
    於90年8 月9 日停止戒治付保護管束，並於91年3 月26日保
    護管束期滿強制戒治執行完畢。復於95、96年間因詐欺等案
    件，分別經臺灣臺中地方法院及本院以95年度中簡字第3481
    號、96年度簡字第5000號判處有期徒刑4 月、3 月，前罪嗣
    經臺灣臺中地方法院以96年度聲減字第7552號裁定減刑為有
    期徒刑2 月確定，上開2 罪接續執行，於98年6 月15日縮刑
    期滿執行完畢。詎其猶不知悔改，復基於施用第二級毒品安
    非他命之犯意，於99年10月25日晚間，在其位於高雄縣鳳山
    市（現改制為高雄市鳳山區）海光四村215 號住處內施用第
    二級毒品甲基安非他命1 次。嗣警方因查緝周禧財等人販賣
    毒品案件（檢察官另案偵辦），持檢察官核發之強制採尿送
    驗書對張立民進行採尿後送驗，結果確呈安非他命與甲基安
    非他命陽性反應，始悉前情。
二、案經高雄市政府警察局鼓山分局報告臺灣高雄地方法院檢察
    署檢察官偵查起訴。
    理  由
一、按被告於第二審經合法傳喚，無正當之理由不到庭者，得不
    待其陳述，逕行判決，刑事訴訟法第371 條定有明文。又對
    於簡易判決處刑不服而上訴者，得準用上開規定，此觀諸刑
    事訴訟法第455 條之1 第3 項之規定自明。本案98年7 月28
    日審理期日傳票，已於同年6 月28日寄存送達於被告之住所
    ，有本院送達證書1 份在卷可稽（見本院簡上卷第27頁），
    是本案被告經本院合法傳喚後，無正當理由未到庭，本院爰
    不待其陳述，逕行判決，合先敘明。
二、次按被告以外之人於審判外之言詞或書面陳述，除法律有規
    定者外，不得作為證據；被告以外之人於審判外之陳述，雖
    不符前4 條之規定，而經當事人於審判程序同意作為證據，
    法院審酌該言詞陳述或書面陳述作成時之情況，認為適當者
    ，亦得為證據；當事人、代理人或辯護人於法院調查證據時
    ，知有第159 條第1 項不得為證據之情形，而未於言詞辯論
    終結前聲明異議者，視為有前項之同意。刑事訴訟法第159
    條第1 項、第159 條之5 就此分別定有明文。本案所引用之
    供述及非供述證據，業經本院依法踐行調查證據程序，公訴
    人、被告均未爭執各該證據之證據能力，且迄本院言詞辯論
    終結前未就上開證據之證據能力聲明異議，又查無依法應排
    除其證據能力之情形，是後述所引用證據之證據能力均無疑
    義，依法自有證據能力，均得作為本案證據，先予敘明。
三、上開事實，業據被告張立民於偵查中坦承不諱（見偵卷第17
    頁），並有高雄市政府警察局鼓山分局99年查獲毒品案件嫌
    疑人尿液代碼姓名對照登記表、高雄市立凱旋醫院所出具之
    濫用藥物尿液檢驗報告1 紙（報告編號：A00000000 號）、
    臺灣高雄地方法院檢察署檢察官98年度戒毒偵字第46號不起
    訴處分書及刑案資料查註表等在卷可憑，堪以認定。
四、按毒品危害防制條例於民國92年7 月9 日修正公布，自93年
    1 月9 日施行，其中第20條、第23條將施用毒品之刑事處遇
    程序，區分為「初犯」及「5 年內再犯」、「5 年後再犯」
    。依其立法理由之說明：「初犯」，經觀察、勒戒或強制戒
    治後，應為不起訴處分或不付審理之裁定；經觀察、勒戒或
    強制戒治執行完畢釋放後，「5 年內再犯」者，因其再犯率
    甚高，原實施之觀察、勒戒及強制戒治既已無法收其實效，
    爰依法追訴或裁定交付審理。至於經觀察、勒戒或強制戒治
    執行完畢釋放後，「5 年後再犯」者，前所實施之觀察、勒
    戒或強制戒治已足以遮斷其施用毒品之毒癮，為期自新及協
    助其斷除毒癮，仍適用「初犯」規定，先經觀察、勒戒或強
    制戒治之程序。從而依修正後之規定，僅限於「初犯」及「
    5 年後再犯」2 種情形，始應先經觀察、勒戒或強制戒治程
    序。倘被告於5 年內已再犯，經依法追訴處罰，縱其第3次
    （或第3 次以上）再度施用毒品之時間，在初犯犯經觀察、
    勒戒或強制戒治執行完畢釋放5 年以後，已不合於「5 年後
    再犯」之規定，且因已於「5 年內再犯」，顯見其再犯率甚
    高，原實施觀察、勒戒或強制戒治，已無法收其實效，即應
    依該條例第10條處罰，最高法院95年第7 次刑事庭會議決議
    可供參照。此項見解一併適用於毒品危害防制條例於93 年
    修正施行前，被告初犯施用毒品罪，又於5 年內第2 次再犯
    ，經依修正前毒品危害防制條例規定，追訴處罰同時並施以
    強制戒治，嗣於毒品危害防制條例修正公布並施行後，於第
    2 次強制戒治期滿5 年後，第3 次再犯施用毒品罪之情形，
    且不因其再犯之處遇僅受觀察、勒戒或強制戒治之執行，而
    未經起訴處罰而有異，最高法院97年第5 次刑事庭會議決議
    、97年度台非字第406 號、97年度台非字第540 號判決意旨
    可供參照。經查：被告前於87年間因施用毒品案件，經本院
    裁定送觀察、勒戒後，認無繼續施用毒品之傾向，於87年8
    月12日出所，並由臺灣高雄地方法院檢察署檢察官於87年8
    月11日以87年度偵字第17533 號不起訴處分確定；復於上開
    觀察勒戒執行完畢後5 年內之87年間11月因施用毒品案件，
    經本院以裁定送觀察、勒戒後，認有繼續施用毒品之傾向，
    再經本院以87年度毒聲字第4426號裁定送入戒治處所強制戒
    治，並由臺灣高雄地方法院檢察署檢察官提起公訴，經本院
    於以88年度易字第1422號刑事判決判處有期徒刑4 月確定，
    於88年12月8 日執行完畢，89年7 月18日執行強制戒治期滿
    出所；89年間又因施用毒品案件，經送強制戒治，並由臺灣
    高雄地方法院檢察署檢察官提起公訴，經法院判處有期徒刑
    6 月確定，於91年4 月29日因易科罰金執行完畢，另強制戒
    治部分，則於90年8 月9 日停止戒治付保護管束，並於91
    年3 月26日保護管束期滿強制戒治執行完畢等情，有臺灣高
    等法院被告前案紀錄表在卷可查。被告既於初犯施用毒品案
    件經觀察、勒戒執行完畢後5 年內，曾有再犯施用毒品之犯
    行，並經追訴處罰，本件所犯已非「5 年後再犯」甚明。
五、核被告所為，係犯毒品危害防制條例第10條第2 項之施用第
    二級毒品罪。被告為施用而持有第二級毒品之低度行為，為
    其施用之高度行為所吸收，不另論罪。又被告有如事實欄所
    述之前科，有台灣高等法院被告前案紀錄表在卷可查，是其
    前受有期徒刑執行完畢後，5 年內故意再犯本件法定刑為有
    期徒刑以上刑之罪，為累犯，應依刑法第47條第1 項規定加
    重其刑。
六、原審以被告罪證明確，認被告所為，係犯毒品危害防制條例
    第10條第2 項之施用第二級毒品罪，因而適用毒品危害防制
    條例第10條第2 項，刑法第11條前段、第47條第1 項、第41
    條第1 項前段之規定，並審酌被告前因施用毒品案件經觀察
    、勒戒、強制戒治及刑之執行後，猶未思積極戒毒，竟再犯
    本件施用第二級毒品犯行，實應非難，惟念施用毒品乃自戕
    行為，對社會造成之危害尚非直接甚鉅，而其曾有施用毒品
    及詐欺等刑事前科，此品行資料有臺灣高等法院被告前案紀
    錄表一份可查，而其生活狀況為小康、智識程度為國中肄業
    及犯後坦承犯行等一切情狀，量處有期徒刑6 月，並諭知以
    新臺幣1000元折算1 日為易科罰金之折算標準，其認事用法
    並無違誤，量刑亦屬妥適，被告上訴意旨認其犯後態度良好
    並配合檢方調查，應予其自新的機會，然原審卻量刑過重，
    指摘原判決不當云云，為無理由，應予駁回。
據上論斷，應依刑事訴訟法第455 條之1 第1 項、第3 項、第36
8 條、第371條，判決如主文。
本案經檢察官陳建州到庭執行職務。
中    華    民    國   100    年    8     月    11    日
                  刑事第二庭    審判長法  官  李政庭
                                      法  官  陳航代
                                      法  官  施盈志
以上正本證明與原本無異。
不得上訴。
中    華    民    國   100    年    8     月    11    日
                                      書記官  吳和卿
附錄本判決論罪之法條：
毒品危害防制條例第10條第2 項
施用第二級毒品者，處 3 年以下有期徒刑。